臺北高等行政法院判決
　　　　　　　　　　　　　　　　94年度簡字第00005號
原　　　告　甲○○
訴訟代理人　乙○○
被　　　告　財政部臺北市國稅局
代　表　人　張盛和（局長）住同上
訴訟代理人　丙○○
上列當事人間因贈與稅事件，原告不服財政部中華民國93年12月
22日台財訴字第09300280070號訴願決定，提起行政訴訟。本院
判決如下：
　　主  文
原告之訴駁回。
訴訟費用由原告負擔。
　　事  實
一、事實概要：
    緣原告於民國（下同）92年11月13日將所有坐落臺北市○○
    區○○段4小段339號土地及地上物北投區○○街474巷53 弄
    7號（下稱系爭房地），出售予其子即訴外人馮光中移轉價
    格新臺幣（下同）2,576,504元 (房屋163,700元，
    2,412,804 元)( 訴願決定書誤載2,573,504元)，被告以其
    無法提示實際支付價款證明，乃依評定之標準價格核定贈與
    總額2,573,504元 (房屋160,700元，2,412,804元)，淨額
    1,573,504元，應納贈與稅額82,410元。原告不服，申請復
    查，未獲變更，提起訴願，經遭駁回，遂提起行政訴訟。
二、兩造聲明：
　(一)原告聲明：
    1.訴願決定、復查決定及原處分均撤銷。
    2.被告應退稅82,410元 (原告另為之「原告與訴外人馮光
      中買賣系爭房地為真實，應免贈與稅」，核屬事實主張，
      非訴之聲明)。
    3.訴訟費用由被告負擔。
　(二)被告聲明：
    1.駁回原告之訴。
    2.訴訟費用由原告負擔。
三、兩造之陳述：
　(一)原告主張之理由：
    1.原告所有系爭房地，於92年11月13日以2,576,504元出賣
      予原告之子訴外人馮光中，並由訴外人馮光中承受原告抵
      押借貸之未償債務3,136,050元。系爭房地所有權移轉登
      記為訴外人馮光中所有後，93年4月26日，訴外人馮光中
      與原告之原借貸人中國信託商業銀行股份有限公司（下稱
      中信銀），遂簽訂他項權利移轉變更契約，將原告與中信
      銀抵押權變更登記為訴外人馮光中抵押借貸。本件買賣並
      無支付價金，僅為債務承擔，由訴外人馮光中負責清償未
      償借貸3,136,050元，抵銷訴外人馮光中應給付原告系爭
      房地賣價2,576,504元，故原告與訴外人馮光中之買賣為
      真實，依遺產及贈與稅法第5條第6項但書規定，應免徵贈
      與稅。又即便認定為贈與，依遺產及贈與稅法第21條規定
      亦是要扣除負擔，訴外人馮光中應負責清償未償借貸
      3,136,050元，應自贈與額中扣除，扣除後免徵贈與稅，
      被告並應退稅82,410元。
    2.原告所有系爭房地於89年7月5日訂定抵押權設定契約書，
      原告即契約義務人兼連帶債務人，須負責清償抵押借貸本
      息及其他一切債務，並依法辦理抵押權登記，發給他項權
      利證書，依土地法第43條有絕對效力，況抵押權登記及他
      項權利證書為公文書，依民事訴訟法第281條規定，無庸
      舉證，應確認原告向中信銀借貸4,750,000元為真正。至
      贅書連帶債務人馮光中實係保證人，並非債務人，原告始
      為實質債務人。被告捏詞資金流向紀錄，推測臆斷原告非
      借貸債務人，殊屬認識用法違誤。
　(二)被告主張之理由：
    1.按「財產之移動，具有左列各款情形之一者，以贈與論，
      依本法規定，課徵贈與稅‧‧‧六、二親等以內親屬間財
      產之買賣。但能提出已支付價款之確實證明，且該已支付
      之價款非由出賣人貸與或提供擔保向他人借得者，不在此
      限。」、「贈與附有負擔者，由受贈人負擔部分應自贈與
      額中扣除。」為行為時遺產及贈與稅法第5條第6款及第21
      條所明定。次按「‧‧‧說明：二、查遺產及贈與稅法第
      21條：『贈與附有負擔者，由受贈人負擔部分應自贈與額
      中扣除。』之規定，係指一般贈與案件，因其贈與行為，
      致受贈人須負負擔時，其負擔部分可自贈與額中扣除。而
      本案應視屬買賣案件，其買受人承擔出賣人之債務，即屬
      支付買價，如能查證屬實，即符合同法第5條第6款但書之
      規定，該承擔之債務額免予視為贈與課稅，僅就其餘未能
      提出支付價款證明之部分，依法課徵贈與稅。」為財政部
      68年5月25日台財稅第33414號函所明釋（參閱財政部編印
      90年版遺產及贈與稅法令彙編第50頁第6之5則）。
    2.本件原告於92年12月8日向被告辦理贈與稅申報，主張其
      於92年11月13日將所有系爭房地，出售予其子訴外人馮光
      中，移轉價格2,573,504元。被告以其未能提出已支付價
      款之確實證明，乃依首揭稅法規定，核定贈與總額
      2,573,504元，淨額1,573,504元，應納贈與稅額82,410元
      。本件原告僅提供土地、建物登記謄本附案，仍未能提供
      貸款及償還貸款之相關資金流程證明文件供核，難以認定
      係屬買賣或贈與附有負擔，原告主張顯不足採；被告依稅
      法規定核課贈與稅，並無不合。
    3.原告訴稱其以系爭房地，於89年7月5日向中信銀抵押貸款
      ，該未償債務由其子訴外人馮光中承受，以抵銷系爭房地
      之買價，故買賣為真實云云。查本案經被告以92年12月18
      日財北國稅審二字第0920254008號函，請原告提示本案貸
      款實質債權債務之相關文據供核；雖經提示借款餘額證明
      書及土地、建物登記謄本，惟所載借款人及債務人（同為
      連帶債務人）均為原告及其子訴外人馮光中，至於借款撥
      入之帳戶、資金流向及還款等相關資金流程資料，均付諸
      闕如，是被告尚難認定原告為貸款實質債務人及該貸款使
      用人。至原告訴稱由其子承受其未償貸款以抵系爭房地價
      款乙節，被告復於93年3月22日以財北國稅法字第
      0930221529號函，請原告完整提供貸款及償還貸款之相關
      資金流程證明文件供核，惟原告仍未能提示，空言主張，
      顯不足採。
    4.原告除執前詞爭議外，復以其為連帶債務人之未償借貸，
      應依遺產及贈與稅法第21條規定扣除。惟查訴外人馮光中
      於89年7月10日向中信銀首購房貸，原告僅居於連帶債務
      人地位，該貸款款項即為訴外人馮光中所有，訴外人馮光
      中對中信銀即負擔有債務；原告辯稱其係為實質債務人，
      卻無法舉證該貸款款項流向其本人所使用支配，自難謂為
      原告之未償債務，是原告於92年11月13日將系爭房地移轉
      與訴外人馮光中，亦非贈與附有負擔，並不符合前揭遺產
      及贈與稅法第21條規定。
　　理  由
一、行政訴訟法第229條第1項所定適用簡易程序之數額，業經司
    法院以92年9月17日院台廳行一字第23681號令增至新台幣20
    萬元，並定於93年1月1日實施。本件原告爭執之金額未逾新
    台幣20萬元，自應適用簡易程序事件，爰不經言詞辯論為判
    決。
二、按「財產之移動，具有左列各款情形之一者，以贈與論，依
    本法規定，課徵贈與稅‧‧‧六、二親等以內親屬間財產之
    買賣。但能提出已支付價款之確實證明，且該已支付之價款
    非由出賣人貸與或提供擔保向他人借得者，不在此限。」為
    行為時遺產及贈與稅法第5條第6款所明定。
三、本件原告於92年11月13日將所有系爭房地，出售予其子即訴
    外人馮光中移轉價格2,576,504元，並於92年12月8日申報贈
    與稅主張係買賣，此有土地建築改良物買賣所有權移轉契約
    書、贈與稅申報書附原處分卷可稽，被告以其無法提示實際
    支付價款證明，乃依評定之標準價格核定贈與總額
    2,573,504元 (房屋160,700元，2,412,804元)，淨額
    1,573,504元，應納贈與稅額82,410元。原告不服循序提起
    本件訴訟，為如事實欄所載之主張。經查：
(一)、原告自承訴外人馮光中並未支付價金，其雖同時主張係由
      訴外人馮光中負責清償系爭房地未償借貸3,136,050元(債
      務承擔)，抵銷訴外人馮光中應給付原告系爭房地賣價
      2,576,504元，93年4月26日訴外人馮光中與原告之原借貸
      人中信銀簽訂他項權利移轉變更契約，將原告與中信銀抵
      押權變更登記為訴外人馮光中抵押借貸云云。然原告並未
      提出其移轉系爭房地予訴外人馮光中時，約定由訴外人馮
      光中負責清償系爭房地未償借貸3,136,050元之證據以實
      其說，再原告以系爭房地於89年7月5日向中信銀設定抵押
      借款 (89年7月10日貸放)，借款人為馮光中，連帶借款人
      為原告，抵押權義務人為原告，至93年4月26日，始變更
      抵押權義務人兼債務人為馮光中，此有中國信託商業銀行
      94年8月17日中信銀集作000000000021號函及其所附之他
      項權利證明書、約定書、增補契約書、土地及建物登記謄
      本在卷可按。是訴外人馮光中本身即為系爭房地貸款之主
      債務人，就貸款債務負第一次及全部清償責任，並不生由
      其承受系爭房地貸款債務情事，原告主張由訴外人馮光中
      承受原告抵押借貸之未償債務3,136,050元云云，自不足
      採。
(二)、如上所述，訴外人馮光中既為系爭房地貸款債務之借款人
      ，因原告將系爭房地所有權移轉予訴外人馮光中，因抵押
      權之追及性，訴外人馮光中自然成為該抵押權之義務人，
      則其負清償貸款責任，係本於其借款人地位，並非受系爭
      房地所有權移轉所致，系爭房地貸款 (借款)債務並非系
      爭房地所有權移轉所附之負擔，原告主張訴外人馮光中須
      為抵押權設定人兼債務人，依法承受本案全部抵押借貸，
      並負責清償本案未償借貸3,136,050元，該未償借貸應自
      贈與額中扣除云云，亦不足採。
四、從而，系爭房地之移轉，原告未能提出已支付價款之確實證
    明，被告依首揭遺產及贈與稅法核定贈與總額2,573,504元
    ，淨額1,573,504元，應納贈與稅額82,410元，並無違法。
    訴願決定予以維持，亦無不合。原告訴請撤銷，為無理由，
    應予駁回。
六、據上論結，本件原告之訴為無理由，爰依行政訴訟法第98條
    第3項前段，判決如主文。
中    華    民    國    94     年    8     月    29   日
                              第一庭法  官 吳東都
上為正本係照原本作成。
本件以訴訟事件所涉及之法律見解具有原則性者為限，始得於本
判決送達後20日內向本院提出上訴狀並表明上訴理由，如已於本
判決宣示後送達前提起上訴者，應於判決送達後20日內補具上訴
理由（均按他造人數附繕本），且經最高行政法院許可後方得上
訴。
中　　華　　民　　國　　94　　 年　 　8　　月　 29　　日
 　　  　　　　　　　    　         書記官 李金釵
